臺灣臺中地方法院民事裁定            100年度監宣字第332號
聲  請  人  雷賴式嬪
相  對  人  雷誠
上列聲請人聲請監護宣告事件，本院裁定如下：
    主  文
宣告雷誠（國民身分證統一編號：Ｚ000000000號）為
受監護宣告之人。
選定雷賴式嬪為受監護宣告之人之監護人。
指定雷珣為會同開具財產清冊之人。
聲請費用新臺幣壹仟元由受監護宣告之人負擔。
    理  由
一、聲請意旨略以：聲請人雷賴式嬪（女、民國○○○年○月○
    ○日生、身分證統一編號：Ｚ000000000號）為相
    對人雷誠（男、四十三年三月二十三日生、身分證統一編號
    ：Ｚ000000000號）之母，相對人係早產兒，出生
    後智力不足，致不能為意思表示或受意思表示，或不能辨識
    其意思表示之效果，雖屢經延醫診治均不見起色，已無法處
    理自己事務，為此聲請對其為監護之宣告，並請選定聲請人
    雷賴式嬪為監護人，另請指定相對人之胞妹雷珣（女、民國
    ○○○年○月○○日生、身分證統一編號：Ｚ000000
    000號）為會同開具財產清冊之人等語。
二、按對於因精神障礙或其他心智缺陷，致不能為意思表示或受
    意思表示，或不能辨識其意思表示之效果者，法院得因本人
    、配偶、四親等內之親屬、最近一年有同居事實之其他親屬
    、檢察官、主管機關或社會福利機構之聲請，為監護之宣告
    。法院為監護之宣告時，應依職權就配偶、四親等內之親屬
    、最近一年有同居事實之其他親屬、主管機關、社會福利機
    構或其他適當之人選定一人或數人為監護人，並同時指定會
    同開具財產清冊之人。法院選定監護人時，應依受監護宣告
    之人之最佳利益，優先考量受監護宣告之人之意見，審酌一
    切情狀，並注意下列事項：一、受監護宣告之人之身心狀態
    與生活及財產狀況。二、受監護宣告之人與其配偶、子女或
    其他共同生活之人間之情感狀況。三、監護人之職業、經歷
    、意見及其與受監護宣告之人之利害關係。四、法人為監護
    人時，其事業之種類與內容，法人及其代表人與受監護宣告
    之人之利害關係，民法第十四條第一項、第一千一百十一條
    第一項、第一千一百十一條之一亦定有明文。
三、經查：
（一）聲請人主張之事實，業據提出戶籍謄本、診斷證明書在卷
      可憑。本院於鑑定人即國軍台中總醫院洪國翔醫師前訊問
      相對人，相對人經本院詢問其姓名、年籍、住所、現在時
      間及簡單數學運算等問題，均無回應（本院一００年十一
      月八日訊問筆錄參照）；嗣經鑑定醫師進行進一步檢查認
      略以：相對人可能因早產或其他因素造成其生長發展遲滯
      ，無法就學，反應慢，學習能力不佳，大多數基本日常生
      活所需均無法自理，大多由他人協助，近年來功能下降，
      家人無法負荷，轉至醫院日間照顧，就整體臨床狀態表現
      ，加以領有重度智障身心障礙手冊，評估其智商約在三十
      左右，心理年齡約在三至六歲之間，無法獨力自我照顧，
      亦無自謀生活能力，須長期仰賴他人養護，其心智缺陷，
      其意思表示效果之能力顯有不足，不具管理或處分自己財
      產之能力，必須由他人代理承擔方可，已達監護宣告之程
      度。有該醫院一００年十二月十二日醫中企管字第一００
      ０００五四一五號函所附精神鑑定報告在卷可稽。綜上所
      述，本院審酌上開勘驗結果及醫師所為之鑑定意見，認相
      對人因精神障礙，致不能為意思表示或受意思表示，亦不
      能辨識其意思表示效果，故聲請人聲請對相對人為監護之
      宣告，為有理由，應予准許。
（二）相對人未婚，聲請人為相對人之母，其父雷作然已死亡，
      有戶籍謄本在卷可憑，且相對人之胞妹雷珣、胞弟雷毅均
      推定由聲請人擔任相對人之監護人，聲請人亦同意擔任監
      護人，有親屬系統表、親屬團體會議推定監護人說明書附
      卷可稽。本院參酌前揭各情，認由聲請人任相對人之監護
      人，最能符合受監護宣告之人之最佳利益，爰選定聲請人
      為監護人。
（三）另雷珣係相對人之胞妹，願任會同開具財產清冊之人，聲
      請人及相對人胞弟雷毅均同意由其任之，有戶籍謄本、親
      屬團體會議推定會同開具財產清冊之人說明書及同意書等
      附卷可稽，爰指定雷珣為會同開具財產清冊之人。再民法
      第一千一百十三條準用同法第一百零九十九條之規定，監
      護開始時，監護人對於受監護人之財產，應依規定會同遺
      囑指定、當地直轄市、縣（市）政府指派或法院指定之人
      ，於二個月內開具財產清冊，並陳報法院，附此敘明。
四、依民事訴訟法第六百零八條第一項，裁定如主文。
中    華    民    國    100   年    12    月    16    日
                  家事法庭      法  官  簡賢坤
正本係照原本作成。
如不服本裁定關於選定監護人及指定會同開具財產清冊之人等部
分，應於送達後十日內向本院提出抗告狀，並繳納抗告費新臺幣
一千元；其餘關於宣告監護之部分，不得抗告。
中    華    民    國    100   年    12    月    16    日
                                書記官  賴淵瀛